【裁判字號】    96,交聲,1146
【裁判日期】    970131
【裁判案由】    聲明異議
【裁判全文】
臺灣臺南地方法院交通事件裁定        96年度交聲字第1146號
移送機關    交通部公路總局嘉義區監理所麻豆監理站
異議人即
受處分人    甲○○
上列受處分人因違反道路交通管理處罰條例案件，對於交通部公
路總局嘉義區監理所麻豆監理站民國96年12月10日所為之裁決處
分（處分案號：麻監裁罰字第裁75-M00000000號），聲明異議，
本院裁定如下：
    主  文
原處分撤銷。
甲○○不罰。
    理  由
一、原處分意旨略以：異議人即受處分人甲○○（下稱異議人）
    所有牌照號碼3HH—699號重機車，於民國（下同）96年11月
    4日上午9時50分，在台南縣麻豆鎮○○路與自由路之交岔路
    口，有機器腳踏車駕駛人未依規定戴安全帽，違反道路交通
    管理處罰條例之行為，不聽勤務人員制止等違規行為，遭台
    南縣警察局麻豆分局第五組交通事故處裡小組逕行製單舉發
    ，嗣經交通部公路總局嘉義區監理所麻豆監理站（下稱移送
    機關）以違規事證明確，依道路交通管理處罰條例第31條第
    6 項、第60條第1項及違反道路交通管理事件統一裁罰基準
    表之規定，合計裁處罰緩新臺幣3,500元。
二、本件聲明異議意旨略以：異議人有之牌照號碼3HH-699號重
    機車，於遭舉發違規行為之時係停放在自己家中，亦無他人
    使用駕駛，原裁決處分顯有違誤，為此聲明異議，請求撤銷
    原處分等語。
三、按機器腳踏車駕駛人或附載座人未依規定戴安全帽者，處駕
    駛人新臺幣五百元罰鍰。又汽車駕駛人，駕駛汽車有違反本
    條例之行為，經交通勤務警察或依法令執行交通稽查任務人
    員制止時，不聽制止或拒絕停車接受稽查而逃逸者，除按各
    該條規定處罰外，處新臺幣三千元以上六千元以下罰鍰並記
    違規點數1點。道路交通管理處罰條例第31條第6項、第60條
    第1項及第63條第1項分別定有明文。因此，需為汽車駕駛人
    ，始為上開法規所應處罰之對象，合先敘明。
四、經查：
（一）異議人所有牌照號碼3HH─699號重機車，於96年11月4日
      上午9時50分，在台南縣麻豆鎮○○路與自由路之交岔路
      口，因有機器腳踏車駕駛人未依規定戴安全帽，及違反處
      罰條例之行為，不聽勤務人員制止等違規行為，固有台南
      縣警察局麻豆分局96年11月4日南縣警交字第M00000000號
      舉發違反道路交通管理事件通知單1份附卷可稽。
（二）惟舉發本件違規行為之員警鄭明財已於本院97年1月22日
      訊問時，到庭具結證稱：「（法官問：本件是否你舉發？
      ）是我舉發的。當時我站在中山路燦坤電器行，看到一部
      沿中山路通過自由路口由西向東行駛的3HH-699號機車，
      是一各男騎士，後載一個女子，兩人都瘦瘦的，各約二十
      歲，我看到他們兩人都沒有戴安全帽，所以我就以指揮棒
      鳴笛示意該車停車受檢，但他們不理，仍繼續往東逃逸，
      駛向官田方向。」等語在卷（見是日之訊問筆錄）。按證
      人鄭明財乃為原處分機關所認定異議人有前開違規行為之
      證人，然由其上開證述可知，本件違規行為之駕駛人係一
      名男性，並非女性，此與異議人係女性之特徵不符，故異
      議人辯稱其非為違規行為之人當可採信。
五、綜上所述，異議人於本件案載違規時間，既非該違規行為之
    真正行為人，原處分機關貿然予以裁罰，於法即有未合，自
    應由本院裁定將原處分撤銷，並另為異議人不罰之諭知，以
    資適法。
六、據上論斷，應依道路交通管理處罰條例第87條第2項、道路
    交通案件處理辦法第20條前段，裁定如主文。
中    華    民    國    97    年    1     月    31    日
                      交通法庭  法  官  陳淑勤
以上正本證明與原本無異。
如不服本裁定應於送達後5日內向本院提出抗告狀。
                                書記官  陳金堂
中    華    民    國    97    年    1     月    31    日


司法院資訊處製作；財團法人民間司法改革基金會備份。
